臺灣士林地方法院刑事判決　　　　　　　 95年度訴字第802號
公　訴　人　臺灣士林地方法院檢察署檢察官
被　　　告　甲○○
上列被告因違反臺灣地區與大陸地區人民關係條例案件，經檢察
官提起公訴（95年度偵字第3976號），本院於準備程序進行中，
被告就被訴事實為有罪之陳述，經本院合議庭裁定由受命法官獨
任進行簡式審判程序並判決如下：
    主  文
甲○○共同違反不得使大陸地區人民非法進入臺灣地區之規定，
處有期徒刑壹年陸月。緩刑肆年。
    事實及理由
一、本件犯罪事實、證據及理由，除引用檢察官起訴書之記載（
    如附件）外，另補充及更正如下：本件犯罪事實，業據被告
    甲○○於本院審理時自白不諱，並有證人張遵寶、陳璋賢分
    別於警詢、偵查中證述明確，核與起訴書所載之其他證據相
    符，並有中華人民共和國福建省福州市公證處2003榕公證內
    民字第12243 號（起訴書誤載為第122434號，茲更正之）之
    結婚證明書、海基會核發之92核字第049753號證明書、戶籍
    謄本、大陸地區人民進入臺灣地區保證書、大陸地區人民在
    台灣地區居留申請書、大陸地區人民資訊管理系統查詢、張
    遵寶之大陸地區配偶工作許可證、中華民國臺灣地區入出境
    許可證等各1 份附卷可稽，足見被告之自白與事實一致，本
    件事證明確，其犯行洵堪認定，應依法論科。
二、刑法新舊法比較，按被告行為後，94年2 月2 日修正公布之
    刑法，已於95年7 月1 日施行（95年7 月1 日修正施行前刑
    法稱修正前刑法），另刑法施行法亦於95年6 月14日增訂該
    法第1 條之1 規定，並自95年7 月1 日施行。刑法第2 條第
    1 項「行為後法律有變更者，適用行為時之法律。但行為後
    之法律有利於行為人者，適用最有利於行為人之法律」之規
    定，係規範行為後法律變更所生新舊法律比較適用之準據法
    ，於修正後刑法施行後，自應適用上開規定，為「從舊從輕
    」之比較；又比較新舊法時，應就罪刑有關之共犯、未遂犯
    、想像競合犯、牽連犯、連續犯、結合犯，以及累犯加重、
    自首減輕暨其他法定加減原因（如身分加減）與加減例等一
    切情形，綜其全部罪刑之結果而為比較後，再適用有利於行
    為人之法律處斷，而不得一部割裂分別適用不同之新舊法，
    有最高法院24年度上字第4634號、29年度上字第964 號判例
    意旨、最高法院95年度第8 次刑事庭會議決議以資參照。經
    查：
  (一)被告行為時之修正前刑法第55條後段有關「犯一罪而其方法
    或結果之行為犯他罪名」之牽連犯規定，已於被告行為後所
    施行之修正後刑法中刪除，亦即修正後之刑法，已無牽連犯
    得論以裁判上一罪之情形。查被告所犯上開行使使公務員為
    不實登載之文書罪及臺灣地區與大陸地區人民關係條例第79
    條第1 項等2 罪，其行為、時間均屬各別獨立，但有方法、
    目的之牽連關係，若適用前開修正前刑法第55條後段牽連犯
    之規定論以1 罪，顯較依修正後刑法按數罪併合處罰之規定
    有利於被告。
  (二)至修正後刑法第28條規定為文字之修正，無關處罰之輕重問
    題，應依最高法院95年第21次刑事庭會議決議適用裁判時法
    。又犯罪在新法施行前，新法施行後，緩刑之宣告，應適用
    新法第74條之規定，亦經同院95年刑事庭第8 次會議決議在
    案，併此敘明。
三、更按臺灣地區與大陸地區人民關係條例第79條第1 項處罰違
    反同條例第15條第1 款所定使大陸地區人民非法進入臺灣地
    區罪，凡非經合法手續進入者皆包含之，使大陸地區人民以
    假結婚真入境之脫法方式，進入臺灣地區，即該當此罪，非
    以偷渡者為限，有最高法院92年度臺上字第40號判決意旨可
    供參照。再按結婚應以當事人之一方為申請人，為結婚之登
    記，戶籍法第17條及第35條分別定有明文；而登記之際並應
    提出證明文件與戶政機關查驗後，即應予以登載，戶籍法施
    行法第13條第2 項、第17條亦定有明文，是關於結婚戶籍登
    記，戶籍機關僅有就申請人所提出之申請文書為形式審查之
    權而無實質審查權，此觀之戶籍法第54條規定申請人故意為
    不實之申請，應處新臺幣9 千元以下罰鍰自明。則被告明知
    無結婚之實，卻使戶政機關之公務員為結婚之登記，自構成
    刑法第214 條之明知不實事項使公務員登載不實罪。查被告
    與共犯張遵寶、陳秀明及年籍不詳之翁姓之成年男子等人，
    共同基於犯意聯絡及行為分擔，利用使甲○○與大陸地區人
    民張遵寶假結婚，並先後使警察機關在職務上所掌之大陸地
    區人民進入臺灣地區保證書及使戶政機關人員在職務上所掌
    之戶籍登記簿上為不實登載後，再將該大陸地區人民進入臺
    灣地區保證書持以行使，使張遵寶得以連續並先後透過假結
    婚方式取得臺灣地區人民配偶身分，進而非法進入臺灣地區
    ，核其所為，係連續犯刑法第216 條、第214 條之行使使公
    務員為不實登載之文書罪（其使公務員登載不實之低度行為
    ，應為連續行使該登載不實公文書之高度行為所吸收，不另
    論罪），並違反臺灣地區與大陸地區人民關係條例第15條第
    1 款規定，而犯臺灣地區與大陸地區人民關係條例第79條第
    1 項使大陸地區人民非法進入臺灣地區罪〈起訴書誤為修正
    前〉。被告甲○○與張遵寶、陳秀明及年籍不詳之翁姓成年
    男子間就上開行為有犯意聯絡及行為分擔，均為共同正犯。
    又被告所犯上開2 罪間，有方法、目的之牽連關係，為牽連
    犯，應依修正前刑法第55條之規定，從一重論以使大陸地區
    人民非法進入臺灣地區罪。爰審酌被告於本院審理時坦承犯
    行，態度尚佳，惟利用假結婚方式使大陸地區人民非法進入
    臺灣，對我國之社會治安及戶政管理之危害匪淺，並其犯罪
    動機、目的、手段、生活狀況、品行、智識程度等一切情狀
    ，量處如主文所示之刑，以示懲儆。末查被告前雖有犯罪紀
    錄，然未曾因故意犯罪而受有期徒刑以上刑之宣告，此有臺
    灣高等法院被告前案紀錄表1 份附卷可查，其因一時失慮，
    致罹刑章，事後已坦承犯行，並考量被告僅國小畢業且智識
    淺薄致其貪圖小利而犯下本件犯行，且其經濟環境不佳，現
    以擔任清潔工而勉持家計，且經此次偵審程序及刑罰之諭知
    ，當知所警惕，信無再犯之虞，本院因認對其所宣告之刑以
    暫不執行為適當，爰併依修正後刑法第74條第1 項第1 款之
    規定，予以宣告緩刑3 年，以勵自新。
四、據上論斷，應依刑事訴訟法第273 條之1 第1 項、第299 條
    第1 項前段、第310 條之2 、第454 條第2 項，臺灣地區與
    大陸地區人民關係條例第79條第1 項，刑法第11條前段、第
    2 條第1 項、第28條、第216 條、第214 條、第74條第1 項
    第1 款，修正前刑法第55條，判決如主文。
本案經檢察官王以文到庭執行職務。
中　　華　　民　　國　　96 　年　   1   　月　  4   　日
                  刑事第一庭法  官   林清吉
以上正本證明與原本無異。
如不服本判決，應於判決送達後10日內，向本院提出上訴狀。
                            書記官  張茹茵
中　　華　　民　　國　　96　　年　　1 　　月　　4 　　日
本判決論罪科刑之法條：
臺灣地區與大陸地區人民關係條例第79條第1 項違反第15條第
1 款規定者，處1 年以上7 年以下有期徒刑，得併科新臺幣一百
萬元以下罰金。
中華民國刑法第216條（行使偽造變造或登載不實之文書罪）
行使第 210 條至第 215 條之文書者，依偽造、變造文書或登載
不實事項或使登載不實事項之規定處斷。
中華民國刑法第214條（使公務員登載不實罪）
明知為不實之事項，而使公務員登載於職務上所掌之公文書，足
以生損害於公眾或他人者，處 3 年以下有期徒刑、拘役或 5 百
元以下罰金。
